【裁判字號】    97,交聲,3304
【裁判日期】    980112
【裁判案由】    違反道路交通管理處罰條例聲明異議
【裁判全文】
臺灣臺北地方法院交通事件裁定        97年度交聲字第3304號
原處分機關  臺北市交通事件裁決所
異  議  人
即受處分人  乙○○
                    （送達代收人：丙○○
上列異議人因違反道路交通管理處罰條例案件，對於臺北市交通
事件裁決所民國97年12月8 日所為之裁決處分（原處分案號：北
市裁罰字第裁22-I00000000號）聲明異議，本院裁定如下：
   主  文
異議駁回。
    理  由
一、原處分機關臺北市交通事件裁決所以異議人乙○○於民國97
    年10月14日21時25分許，騎車號GA5-991 號重型機車沿彰化
    縣鹿港鎮○○路行駛至該路與省道台61線（即西濱快速公路
    ）左轉行駛西濱快速道路崙尾交流道南向路段時，因不依標
    誌指示行駛，而為彰化縣警察局鹿港分局員警以異議人有違
    反道路交通管理處罰條例第48條第1項第2款規定之行為，予
    以掣單舉發。嗣異議人於舉發通知單上所載之應到案日期前
    （即97年10月29日前）向原處分機關提出申訴，經原處分機
    關認異議人之申訴為無理由，乃依道路交通管理處罰條例第
    48條第1項第2款、第63條第1項第1款及違反道路交通管理事
    件統一裁罰基準表規定，裁處新台幣（下同）600 元罰鍰，
    並記違規點數1 點。
二、聲明異議意旨略以：本人於97年10月14日晚上9 時45分騎機
    車行經彰化縣鹿港鎮（南下），見一「快速公路專行」標示
    之道路，該道路旁有一條未寫「禁止機車進入」之車道，本
    人即行騎上，未料騎了約300 公尺，該「慢車道」即併入快
    車道，此時本人已無路可退。雖本人違規屬實，但在上交流
    道時，為何多出一條長約300 公尺之「慢車道」，在夜晚視
    線不是很清楚的狀況下，是否曾有許多無辜民眾因此誤入陷
    阱？為此請求免罰等語。
三、按汽車駕駛人轉彎時，不依標誌、標線、號誌指示，處新台
    幣600元以上1,800元以下罰鍰；汽車駕駛人有第48條規定之
    情形者，並記違規點數1 點，道路交通管理處罰條例第48條
    第1項第2款、第63條第1項第1款分別定有明文。經查：異議
    人於97年10月14日21時25分許，騎車號GA5-991 號重型機車
    沿彰化縣鹿港鎮○○路行駛至該路與省道台61線（即西濱快
    速公路）左轉行駛西濱快速公路崙尾交流道南向路段時，因
    不依標誌指示行駛，而為彰化縣警察局鹿港分局員警以異議
    人有違反道路交通管理處罰條例第48條第1項第2款規定之行
    為，予以掣單舉發等情，為異議人所不爭執，並經證人即舉
    發本件違規之彰化縣警察局鹿港分局員警甲○○到院證述明
    確，復有現場照片、舉發通知單在卷可考。異議人固以前開
    情詞為辯，然按人民違反法律上之義務而應受行政罰之行為
    ，法律無特別規定時，雖不以出於故意為必要，仍須以過失
    為其責任條件。但應受行政罰之行為，僅須違反禁止規定或
    作為義務，而不以發生損害或危險為其要件者，推定為有過
    失，於行為人不能舉證證明自己無過失時，即應受處罰，司
    法院大法官會議釋字第275 號解釋著有明文可參。是人民違
    反行政法上之義務者，其處罰並不以行為人主觀上有違規之
    故意為限，即便因為自己之疏忽，而導致違規，自仍應受罰
    ，甚且行政罰上，原則上尚採推定過失責任，亦即只要行為
    人無法舉證證明自己沒有過失，即應受罰。本件異議人於行
    車時，本即應注意道路上相關標誌、標線（含標字）以定行
    止（道路交通安全規則第90條參照），而依卷附現場照片所
    示，在彰化縣鹿港鎮○○路與西濱快速公路交岔路口之西濱
    快速公路崙尾交流道南下路段，該交流道水泥分隔島已豎立
    繪有汽車與大型重型機車（550 C.C.以上）圖樣之藍色標誌
    及記載「快速公路專行」字樣之白色標誌（豎立在上開藍色
    標誌下方），在上開分隔島左側地面上則標繪有「快速公路
    」、「禁行機車」等字樣，在其上方號誌桿上並懸掛繪有汽
    車圖樣之藍色標誌及記載「快車道汽車專用」字樣之白色標
    誌等情，可見，前開西濱快速公路崙尾交流道南向路段僅能
    行駛汽車及550 C.C.以上大型重型機車，且550 C.C.以上大
    型重型機車在進入該交流道時，亦禁止行駛前開分隔島左側
    之汽車專用車道，而必須行駛分隔島右側之車道，待行駛一
    段距離後再匯入快速公路（此部分亦經證人吳俊隆證述在卷
    ），是上開交流道並未准許普通機車（輕型、普通重型機車
    ）行駛至灼。異議人既自承其於違規當時有看見前開交流道
    之相關標誌（含標字），其雖辯稱：我當時判斷分隔島右側
    的道路並不是快速道路，所以我認為普通機車也可以行駛等
    語，顯然其於左轉時對於該路口之標誌解讀有所誤解，自難
    據此解免其行政罰責，是異議人上開所辯，不足採信。從而
    ，原處分機關依道路交通管理處罰條例第48條第1項第2款、
    第63條第1項第1款及違反道路交通管理事件統一裁罰基準表
    規定，裁處異議人600元罰鍰，並記違規點數1點，於法並無
    不合，異議人之異議為無理由，應予駁回。
四、據上論斷，應依道路交通管理處罰條例第87條第2 項，道路
    交通案件處理辦法第19條，裁定如主文。
中    華    民    國    98    年    1     月    12    日
                  交通法庭      法  官  李明益
以上正本證明與原本無異。
如不服本裁定，應於裁定送達後5日內向本院提出抗告狀。
                                書記官  劉穗筠
中    華    民    國    98    年    1     月    12    日


司法院資訊處製作；財團法人民間司法改革基金會備份。
